臺灣高等法院臺南分院刑事判決　　　96年度上更(一)字第80號
上　訴　人　臺灣雲林地方法院檢察署檢察官
被　　　告　甲○○
　　　　　　　　　　（現另案於臺灣雲林監獄執行中）
上列上訴人因被告毒品危害防制條例案件，不服臺灣雲林地方法
院95年度訴字第633號中華民國95年9月19日第一審判決（起訴案
號：臺灣雲林地方法院檢察署95年度毒偵字第944號），提起上
訴，並移請併辦（同署95年度毒偵字第683、786、1097號），判
決後，經最高法院回更審，本院判決如下：
    主  文
原判決撤銷。
甲○○連續施用第一級毒品，累犯，處有期徒刑壹年拾月。
扣案海洛因拾壹小包（毛重肆點伍公克）沒收併銷燬之；注射針
筒貳支及殘渣袋壹只，均沒收。
    事  實
一、甲○○前因施用毒品案件，經觀察、勒戒後，認無繼續施用
    毒品傾向，由臺灣雲林地方法院檢察署檢察官於民國92年3
    月28日，以92年度毒偵字第231、250號不起訴處分確定。復
    因連續施用第一級毒品案件，由臺灣雲林地方法院於93年5
    月31日，以93年度訴字第178號判決判處有期徒刑8月確定，
    甫於94年3月5日因縮短刑期執行完畢出獄。又因連續施用第
    一級毒品，由本院於95年3月15日以95年度上訴字第92號判
    處有期徒刑1年6月（嗣經最高法院於95年5月18日駁回其上
    訴確定）。詎仍不知悔改，竟基於施用第一級毒品之概括犯
    意，自95年4月中旬起至95年6月4日止，在雲林縣虎尾鎮○
    ○里○○路「上毅賓館」208號房、同路段「華南飯店」606
    號房及雲林縣土庫鎮○○街18之5住處等地，以將第一級毒
    品海洛因摻入香菸後點燃或摻水注射之方式，連續施用第一
    級毒品海洛因多次。嗣於95年5月3日19時28分許，甲○○因
    另涉竊盜案經警通知其前往雲林縣警察局西螺分局說明，經
    其同意後採集其尿液送驗，檢出嗎啡陽性反應。復於95年5
    月11日23時40分許，為警在雲林縣虎尾鎮○○路28號查獲，
    並扣得第一級毒品海洛因11小包（毛重4．5公克）、注射針
    筒2支及殘渣袋1只，經採集其尿液送驗，呈有嗎啡陽性反應
    及甲基安非他命陽性反應（施用第二級毒品部分另經聲請以
    簡易判決處刑）。另於95年6月5日14時許，因騎乘贓車，為
    警在雲林縣虎尾鎮○○路與信義路口查獲，經其同意後採集
    其尿液送驗，檢出嗎啡陽性反應；後於95年6月5日下午經解
    送臺灣雲林看守所羈押，於同日21時40分許，經該所管理人
    員施行新收人犯採尿檢驗作業，結果亦呈有嗎啡陽性反應。
二、案經臺灣雲林看守所函請臺灣雲林地方法院檢察署檢察官偵
    查起訴及移請併辦。
    理  由
一、上揭犯罪事實，業據被告甲○○供承不諱。且被告上揭時、
    地，為警或看守所管理人員所採集之尿液，經送請詮昕科技
    股份有限公司檢驗結果，確均呈有嗎啡陽性反應，此有送驗
    尿液及年籍對照表、性傳染病血清免疫檢驗報告單、詮昕科
    技股份有限公司濫用藥物尿液檢驗報告4紙（報告編號00000
    000、00000000、00000000、00000000號）、檢體採收紀錄
    表、收容人尿液採集作業確認書、同意書各1紙等附卷可稽
    。按海洛因係由嗎啡經化學合成而製得，經吸食或注射進入
    人體後，因代謝而分解又生成嗎啡，因此施打海洛因後，由
    尿液檢驗結果仍為嗎啡反應。是以，被告自白多次施用第一
    級毒品海洛因，而其採尿化驗之結果亦確呈施用海洛因後之
    代謝物即嗎啡陽性反應，乃屬科學上合理之現象。並有第一
    級毒品海洛因11小包（毛重4．5公克）、注射針筒2支及殘
    渣袋1只等物扣案可資證，足認被告上揭自白核與事實相符
    。被告確有上揭施用第一級毒品海洛因之犯行，事證明確，
    應予依法論科。
二、被告行為後，刑法第56條有關連續犯之規定，業已於94年2
    月2日修正公布刪除，並於95年7月1日施行；則被告之犯行
    ，因行為後新法業已刪除連續犯之規定，此刪除雖非犯罪構
    成要件之變更，但顯已影響行為人刑罰之法律效果，自屬法
    律有變更，依新法第2條第1項規定，比較新、舊法結果，仍
    應適用較有利於被告之行為時法律即舊法論以連續犯。又被
    告係於5年以內再故意犯本件有期徒刑以上之罪，不論依修
    正施行前之刑法第47條，或修正施行後之刑法第47條第1項
    之規定，均構成累犯，對被告而言並無有利或不利之情形，
    自不生新舊法比較之問題。（最高法院95年度第8次刑事庭
    會議決議參照）。
三、核被告所為，係犯毒品危害防制條例第10條第1項施用第一
    級毒品海洛因罪。被告先後多次施用第一級毒品海洛因行為
    ，時間密緊，方法相同，觸犯構成要件相同之罪，顯係基於
    概括犯意反覆為之，為連續犯，依修正前刑法第56條規定，
    以一罪論，並依法加重其刑。又被告持有第一級毒品海洛因
    並進而施用，其持有之低度行為應為施用之高度行為所吸收
    ，不另論罪，公訴人於原起訴書中雖未論及被告自95年4月
    中旬某日起至95年5月18日之連續施用毒品海洛因犯行，然
    該部分與原起訴論罪部分，有連續犯裁判上一罪關係，則為
    起訴效力所及，本院自得審酌。被告有如犯罪事實欄所述之
    前案科刑及執行紀錄，有臺灣高等法院被告前案紀錄表1份
    附卷足憑，其受有期徒刑之執行完畢，5年以內故意再犯有
    期徒刑以上之罪，應適用現行刑法第47條第1項規定，論以
    累犯，並遞加重其刑。
四、原審認被告施用1級毒品之犯行，事證明確，予以論罪科刑
    ，固非無見。惟查，被告自95年4月中旬某日起至95年5月18
    日止之連續施用第1級毒品犯行，與起訴論罪部分犯行，有
    裁判上一罪關係，為起訴效力所及，原判決未及審酌，尚有
    未洽，且為公訴人上訴意旨指摘移請併辦，為有理由，應將
    原判決撤銷由本院予以改判。爰審酌被告前因施用毒品，經
    觀察勒戒、強制戒治後，經不起訴處分後，猶不思戒絕毒癮
    、革除惡習，再犯相同罪行，顯未能深切悔改並記取教訓，
    惟念其犯罪本質上屬自我戕害身心健康之行為，尚未嚴重破
    壞社會秩序或侵害他人權益，及其犯後坦承犯行、態度良好
    、教育程度等一切情狀，量處如主文第2項之刑，以資懲戒
    。至於扣案第一級毒品海洛因11小包（毛重4‧5公克），併
    依毒品危害防制條例第18條第1項前段規定，宣告沒收銷燬
    之；另注射針筒2支、殘渣袋1只，均為被告所有供犯罪所用
    之物，業據被告自承在卷，爰依刑法第38條第1項第2款規定
    宣告沒收。
據上論斷，應依刑事訴訟法第369條第1項前段、第364條、第299
條第1項前段，毒品危害防制條例第10條第1項、第18條第1項前
段，刑法第11條前段、第2條第1項前段、第47條、第38條第1項
第2款、修正施行前刑法第56條、判決如主文。
本案經檢察官曾銘芳到庭執行職務。
中　　華　　民　　國　　96　　年　　4 　　月　　25　　日
                  刑事第二庭    審判長法　官    葉居正
                                      法　官    吳勇輝
                                      法　官    郭千黛
以上正本證明與原本無異。
如不服本判決，應於收受本判決後十日內向本院提出上訴書狀。
其未敘述上訴理由者並得於提起上訴後十日內向本院補提理由書
狀（均須按他造當事人之人數附繕本）「切勿逕送上級法院」。
　　　　　　　　　　　　　　　　　　　書記官    尤乃玉
中　　華　　民　　國　　96　　年　　4 　　月　　26　　日
附錄：本案論罪科刑法條全文
毒品危害防制條例第10條第1項
施用第一級毒品者，處6月以上5年以下有期徒刑。
